【裁判字號】    97,繼,349
【裁判日期】    970409
【裁判案由】    限定繼承
【裁判全文】
臺灣嘉義地方法院民事裁定               97年度繼字第349號
聲  請  人  乙○○
            丙○○
上列聲請人聲請限定繼承事件，本院裁定如下：
    主    文
聲請駁回。
程序費用新台幣壹仟元由聲請人負擔。
    理    由
一、聲請意旨略以：聲請人為被繼承人甲○○之子女，被繼承人
    於民國84年8月17日死亡，聲請人依97年1月4日修正施行之
    民法繼承編施行法第1條之1第2項之規定，聲明限定繼承等
    語，並檢具被繼承人除戶謄本、戶籍謄本、印鑑證明、繼承
    系統表等件為證。
二、按繼承人得限定以因繼承所得之遺產，償還被繼承人之債務
    ；為限定之繼承者，應於繼承人知悉其得繼承之時起三個月
    內，呈報法院；又繼承在民法繼承編中華民國九十六年十二
    月十四日修正施行前開始，繼承人於繼承開始時為無行為能
    力人或限制行為能力人，未能於修正施行前之法定期間為限
    定或拋棄繼承，由其繼續履行繼承債務顯失公平者，於修正
    施行後，得以所得遺產為限，負清償責任，新修正民法第11
    54條第1項、第1156條第1項、民法繼承編施行法第1條之1第
    2項各有明文。次按繼承人對於繼承開始後，始發生代負履
    行責任之保證契約債務，以因繼承所得之遺產為限，負清償
    責任；繼承人為無行為能力人或限制行為能力人對於被繼承
    人之債務，以所得遺產為限，負清償責任，亦為新修正民法
    第1148條第2項、第1153條第2項所明定。準此，繼承人為無
    行為能力人或限制行為能力人，依前揭新修正民法繼承編及
    其施行法之規定，雖於前述民法繼承編及其施行法規定修正
    前，未於繼承開始時起之三個月法定期間向法院聲明為限定
    繼承或拋棄繼承，如由其繼續履行繼承債務顯失公平時，其
    對於被繼承人之債務，亦得溯及適用修正後之規定，以其所
    得之遺產為限負清償責任。然關於繼承人為無行為能力人或
    限制行為能力人，其為限定繼承或拋棄繼承，依修正前民法
    第1156條第1項及修正後之同條項規定，仍應於繼承開始時
    或繼承人知悉其得繼承之時起三個月向法院為聲明，逾期仍
    非得再為聲明限定繼承或拋棄繼承。經查：
  (一)本件被繼承人甲○○係於84年8月17日死亡，有前揭被繼承
    人除戶謄本1份在卷可稽，而聲請人乙○○、丙○○各係65
    年10月25日、67年1月1日出生，於被繼承人死亡即本件繼承
    開始時，均為限制行為能力人，應由其法定代理人即其生母
    陳淑蓉代為及代受意思表示，亦有聲請人所提之戶籍謄本可
    憑，足認聲請人於被繼承人死亡當時，已經由其法定代理人
    而知悉其開始繼承之事，是聲明人至遲應於84年11月17日向
    本院為限定繼承之聲明，惟聲明人遲至97年3月28日始具狀
    聲明限定繼承（此有本院收狀日期戳章可按），並為前揭主
    張，足認聲明人聲明限定繼承，顯已逾法定期限，依前述規
    定及說明，聲請人之聲請，尚屬無據，應予以駁回。
  (二)至聲請人主張之事實，若與新修正民法第1153條第2項、繼
    承編施行法第1條之1第2項規定之情形相符，依修正施行後
    之規定，自得僅以所繼承之遺產為限，負清償責任，附此敘
    明。
三、依非訟事件法第21條第1項前段，裁定如主文。
中    華    民    國    97    年    4    月     9    日
                      家事法庭法  官  李文輝
以上正本係照原本作成。
如對本裁定抗告，須於裁定送達後10日之不變期間內，向本院提
出抗告狀，並繳納抗告費新臺幣1,000元。
中    華    民    國    97    年    4    月     9    日
                              書記官  黃秀嬌


司法院資訊處製作；財團法人民間司法改革基金會備份。
